最高法院刑事判決　　　　　　　　　　　　　　　九十一年度台上字第三○九四號
　　上　訴　人　甲○○
右上訴人因殺人等罪案件，不服台灣高等法院高雄分院中華民國九十一年三月二十八
日第二審判決（九十年度上訴字第一五九一號，起訴案號：台灣高雄地方法院檢察署
八十九年度偵字第一五三八一號），提起上訴，本院判決如左：
    主  文
上訴駁回。
    理  由
按刑事訴訟法第三百七十七條規定，上訴於第三審法院，非以判決違背法令為理由，
不得為之。是提起第三審上訴，應以原判決違背法令為理由，係屬法定要件。如果上
訴理由狀並未依據卷內訴訟資料，具體指摘原判決不適用何種法則或如何適用不當，
或所指摘原判決違法情事，顯與法律規定得為第三審上訴理由之違法情形，不相適合
時，均應認其上訴為違背法律上之程式，予以駁回。本件上訴人甲○○上訴意旨略稱
：(一)、原判決認定上訴人於民國八十一年三月十八日因傷害案件，經法院判處有期徒
刑十月確定，於八十二年四月十日執行完畢，而本件發生於八十九年七月八日，顯已
逾五年，且持有槍、彈部分，前未經判決，係於本件一併判決，並無執行完畢可言，
與累犯之構成要件不合，本件無故持有槍、彈部分，不應構成累犯。(二)、上訴人在原
審之選任辯護人向原審請求訊問證人洪忠勝，欲證明上訴人之汽車被毀後，曾委託該
證人找飆車族表示不必賠償，但希望對方亦別再鬧事，為對方拒絕，表示要追殺上訴
人到底。原審未予調查，有應於審判期日調查之證據未予調查之違法。(三)、上訴人自
偵、審時起，即一再稱槍、彈係外籍船員在台灣港口碼頭清艙時所贈，並非在國外贈
與，無私運進口可言。(四)、原判決認定上訴人係六十四年私運槍、彈進口，但槍砲彈
藥刀械管制條例於八十六年十一月二十四日修正公布，自應適用有利於上訴人之舊法
，原判決以較重之新法處斷，其判決顯已違背法令。(五)、上訴人係因過失致人於死，
並無殺人故意，上訴人第二次返回「伯享泡沫紅茶店」，目的在取回遺落之二顆子彈
，未料對方竟持刀械欲砍殺，陳振山且持槍對著上訴人，上訴人見勢危急，不得已方
朝地面開二槍，以示威嚇，復因太過緊張而誤射被害人葉奇峰，並非出於故意。(六)、
上訴人開槍乃出於防衛與警告，並未瞄準葉奇峰，意外誤射中葉奇峰，乃屬打擊錯誤
，應不成立故意殺人罪。(七)、退步言之，縱認上訴人之行為並非出於過失，亦係基於
義憤而殺人。(八)、本件葉奇峰之死亡原因，應係醫療不當所致，私立高雄醫學大學附
設中和紀念醫院之覆函，係掩飾其醫療不當之詞，不足採信。(九)、上訴人之犯罪情狀
顯有可憫，請鈞院依刑法第五十九條之規定減輕其刑云云。
惟查：原判決綜核上訴人之自白，證人葉賢鈺、陳振山、陳麗容、洪聖儀等之證言，
扣案之槍、彈，卷附之鑑定書、勘驗筆錄、相驗屍體證明書、驗斷書、相片及私立高
雄醫學大學附設中和紀念醫院函等證據，並參酌其餘卷證資料，本於事實審法院推理
之作用，認定上訴人有未經許可，持有手槍、子彈（累犯），及共同殺人之犯行，已
詳細說明其理由。對上訴人諉稱並未持槍直接對人體射擊，射殺葉奇峰致死，係出於
過失，並無殺人故意，葉奇峰係因醫療不當致死云云，如何不足採信，亦已詳加說明
。其採證認事，從形式上觀察，並無違背法令之情形。上訴意旨對原審之論斷，究係
違背如何之經驗或論理法則，並未依據卷內資料為具體之指摘。上訴意旨(五)、(六)、(八)
徒執陳詞，指其係因過失致人於死，開槍係為自衛，誤射葉奇峰致死係打擊錯誤，並
無殺人故意，葉奇峰之死亡係因醫療不當所致云云，係以自己之說詞，對原審採證認
事之職權行使，並已於判決內說明之事項，漫加指摘，而為單純之事實上爭辯，依首
開說明，自非適法之第三審上訴理由。況按：(一)、上訴人於偵、審時即供認：「槍、
彈是我的，我從跑船時，十七歲在馬來西亞的船上撿到的，連子彈也是撿到的，當時
我將槍及子彈藏在機艙內攜帶入境，回來就埋在土地裡」，「（槍、彈是）在我十七
歲時任船員時，外國船員送我（的），平常該槍都放在家中」，「我放在船的機車（
機艙）間帶進來」等語（偵查卷第八頁正、反面、第十四頁反面，另參第一審卷第十
一頁，原審卷第六十八頁、第一八一頁），原審綜核其上開供述及其他卷證資料，認
定上訴人持有之槍、彈，係於六十四年間擔任船員時，在馬來西亞境內受某不詳姓名
年籍之外籍人士贈與，而夾藏於船舶機艙中私運進入台灣地區等情，與卷內資料即無
不符。至上訴人於第一審雖一度翻供改稱：「那是我在漁船進港時，我在清理船隻時
所清理出來的，沒有走私」，但已為原審所不採。上訴意旨摘取原審捨棄不採之證據
，遽指原判決違法，亦係個人主觀意見，對原審採證認事之職權行使，漫事爭論，自
非適法。(二)、非法持有槍、彈，乃犯罪行為之繼續，而非狀態之繼續，雖其犯罪於持
有當時即已成立，但其犯罪行為則繼續至其持有行為終了之時。本件上訴人係於六十
四年間起即非法持有本件槍、彈，其持有行為繼續至八十九年七月九日向警方自首並
報繳時為止，其犯罪行為橫跨前犯傷害罪所處有期徒刑執行完畢前後，亦即在前犯罪
所處有期徒刑執行完畢五年內，亦繼續犯本件未經許可持有手槍及子彈罪。原審據此
，認此部分犯行應成立累犯，於法即無不合。又上訴人此部分之犯罪，既繼續至八十
九年七月九日，已在八十六年十一月二十四日槍砲彈藥刀械管制條例修正公布之後，
自亦無新舊法比較適用之可言。上訴意旨(一)、(三)所指，殊有誤會。(三)、上訴人於原審
請求訊問證人洪忠勝，無非欲證明其於汽車遭毀損後，曾委該證人出面協調，表示不
必賠償，但亦希望對方不再鬧事，為對方拒絕等情事。原審對此雖未予調查，但原判
決既已依上訴人之上開主張，認定「上訴人於八十九年七月九日下午一時三十分許返
回住處後，即委託綽號『紅中』之友人前往協調，並轉達就車輛遭砸毀一事，願自行
修理，期能化解彼此間糾紛，惟遭拒」，該證人自顯無傳喚調查之必要。況原審於行
言詞辯論前，審判長詢以「尚有何證據請求調查？」時，上訴人猶答稱：「無」，經
記明筆錄在卷，則原審對該證人未再予傳喚為無益之調查，自亦無應於審判期日調查
之證據未予調查之違法。(四)、刑法第二百七十三條第一項之義憤殺人罪，以當場基於
義憤而殺人為要件，亦即必於被激當場引起殺意而實行殺人行為始可。本件上訴人既
係於車輛被砸毀，又委請綽號「紅中」之人出面協調，為對方拒絕後，始起意殺人，
自非當場基於義憤。矧上訴人一面主張過失，一面主張打擊錯誤，一面又謂係基於義
憤而殺人，前後之上訴意旨，亦屬矛盾。綜上所述，本件上訴意旨所指，與法律規定
得為第三審上訴理由之情形不相適合，其上訴違背法律上之程式，應予駁回。其另主
張犯罪情狀顯可憫恕，請求本院依刑法第五十九條之規定減輕其刑，因本件應為程序
判決，自無從審酌，併予敘明。
據上論結，應依刑事訴訟法第三百九十五條前段，判決如主文。
中      華      民      國    九十一    年      六      月      六      日
                              最高法院刑事第十二庭
                                  審判長法官  張  淳  淙
                                        法官  謝  俊  雄
                                        法官  蘇  振  堂
                                        法官  陳  世  雄
                                        法官  惠  光  霞
      右正本證明與原本無異
                                              書  記  官
中      華      民      國    九十一    年      六      月     十七     日
